【裁判字號】    98,訴,461
【裁判日期】    980630
【裁判案由】    毒品危害防制條例
【裁判全文】
臺灣基隆地方法院刑事判決               98年度訴字第461號
公  訴  人  臺灣基隆地方法院檢察署檢察官
被      告  乙○○
上列被告因毒品危害防制條例案件，經檢察官提起公訴（98年度
毒偵字第133號），被告於準備程序進行中，就被訴事實為有罪
之陳述，經本院合議庭裁定由受命法官獨任進行簡式審判程序，
判決如下：
    主      文
乙○○施用第一級毒品，累犯，處有期徒刑捌月。扣案之第一級
毒品海洛因（淨重零點壹伍壹公克，驗餘淨重零點壹伍零肆公克
）併同難以析離之包裝袋壹只沒收銷燬之、注射針筒貳支均沒收
。
    犯罪事實及理由
壹、程序事項
    本件被告乙○○所犯者非為死刑、無期徒刑、最輕本刑為3
    年以上有期徒刑之罪或高等法院管轄第一審案件，其於準備
    程序進行中，先就被訴事實為有罪之陳述，經告知其簡式審
    判程序之旨，並聽取公訴人、被告之意見後，本院合議庭業
    已依刑事訴訟法第273條之1第1項之規定，裁定由受命法官
    獨任以簡式審判程序進行本案之審理，且依同法第273條之2
    規定，簡式審判程序之證據調查，不受同法第159條第1項、
    第161條之2、第161條之3、第163條之1及第164條至第170條
    規定之限制，合先敘明。
貳、實體事項
一、本件犯罪事實、證據，除引用如附件檢察官起訴書之記載外
    ，並補充及更正如下：
  (一)犯罪事實部分
  1.被告係於民國98年1月15日晚上7時多許，在基隆市○○路
    325 巷64號2樓住處內，以將海洛因置入注射針筒內，再摻
    水稀釋後，施打右手肘內側靜脈血管處之方式，施用第一級
    毒品海洛因1次。
  2.扣案之第一級毒品海洛因淨重0.151公克，驗餘淨重0.1504
    公克。
  3.扣案之注射針筒2支係被告所有預備供施用海洛因所用之物
    。
  (二)證據部分
    補引「被告於本院準備程序及審理時之自白」為證據。
二、論罪科刑：
  (一)按海洛因係毒品危害防制條例所列管之第一級毒品，此為該
    條例第2條第2項第1款所明定；又犯毒品危害防制條例第10
    條施用毒品之罪者，檢察官應聲請法院裁定，令被告入勒戒
    處所觀察、勒戒，經觀察、勒戒後，無繼續施用毒品之傾向
    者，應即釋放，並由檢察官為不起訴處分，有繼續施用毒品
    之傾向者，則由檢察官先聲請法院裁定令入戒治處所施以強
    制戒治，俟強制戒治期滿，再行釋放，並由檢察官為不起訴
    處分；而依前開規定觀察勒戒或強制戒治執行完畢釋放後，
    5年內再犯施用毒品之罪者，檢察官應依法追訴，毒品危害
    防制條例第20條第1項、第2項、第23條第2項分別定有明文
    。且倘被告於5年內已再犯，經依法追訴處罰，縱其第3次（
    或第3次以上）再度施用毒品之時間，在初犯經觀察、勒戒
    或強制戒治執行完畢5年以後，已不合於「5年後再犯」之規
    定，且因已於「5年內再犯」，顯見其再犯率甚高，原實施
    觀察、勒戒或強制戒治，已無法收其實效，即應依該條例第
    10條處罰，有最高法院95年5月9日所作成之95年度第7次刑
    事庭會議決定可資參照。查起訴書犯罪事實欄一所載被告施
    用毒品之前科情形，有臺灣高等法院被告全國前案紀錄表、
    臺灣基隆地方法院檢察署刑案資料查註紀錄表及全國施用毒
    品案件紀錄表各1份在卷可稽，其本件施用第一級毒品海洛
    因之時間固在92年3月17日強制戒治執行完畢5年後，惟其強
    制戒治執行完畢後既因施用毒品案件，經2次判決確定，依
    前揭說明，即非屬毒品危害防制條例第20條第3項所定「五
    年後再犯」之情形，故檢察官依法逕行起訴本案，於法要無
    不合，合先敘明。
  (二)核被告所為，係犯毒品危害防制條例第10條第1項之施用第
    一級毒品罪。其持有第一級毒品海洛因係供施用，其持有第
    一級毒品之低度行為為施用第一級毒品之高度行為所吸收，
    不另論罪。
  (三)查被告曾因施用第一級毒品案件，經本院以96年度訴字第
    114號判決判處有期徒刑7月，嗣經減為有期徒刑3月又15日
    確定，於96年8月24日執行完畢等情，有臺灣高等法院被告
    前案紀錄表1份在卷可按，其受有期徒刑執行完畢後，5年內
    故意再犯本件有期徒刑以上之罪，為累犯，應依刑法第47條
    第1項規定加重其刑。
  (四)爰審酌毒品對於人體會產生成癮性，係足以危害個人健康及
    社會安全之管制藥物，被告經過觀察、勒戒、強制戒治及多
    次判刑確定暨刑之執行完畢後，猶不知戒除施用毒品惡習，
    再犯本件施用第一級毒品罪，顯見其毒癮甚深，自不宜輕縱
    ，暨兼衡其犯罪之自我麻醉動機、所生自我戕害結果，於他
    人尚不致造成損害及其犯後坦承犯行之態度等一切情狀，量
    處如主文所示之刑，以示懲儆。
  (五)扣案之第一級毒品海洛因（淨重0.151公克，驗餘淨重0.150
    4公克），併同難以析離之包裝袋1只，應整體視為查獲之毒
    品，依毒品危害防制條例第18條第1項前段規定宣告沒收銷
    燬之（蓋無論以何種方式分離包裝袋與其內裝之毒品，包裝
    袋內均會有極微量毒品殘留，故上述包裝袋1只應整體視為
    查獲毒品，一併依前揭規定宣告沒收銷燬之，參見最高法院
    95年度臺上字第3739號、第7354號判決）。另扣案之注射針
    筒2支，係被告所有預備供本案施用海洛因所用之物，業據
    被告供承在卷，爰依法第38條第1項第2款規定予以宣告沒收
    。
四、應適用之法條：
    依刑事訴訟法第273條之1第1項、第299條第1項前段、第310
    條之2、第454條，毒品危害防制條例第10條第1項、第23條
    第2項、第18條第1項前段，刑法第11條、第47條第1項、第
    38條第1項第2款，判決如主文。
五、對於本件判決如有不服，得自收受送達後10日內，向本院提
    出上訴書狀，上訴於臺灣高等法院。
本案經檢察官甲○○到庭執行職務。
中    華    民    國    98    年    6    月    30     日
                  刑事第一庭法  官  王美婷
以上正本證明與原本無異。
如不服本判決應於收受送達後10日內向本院提出上訴書狀，並應
敘述具體理由；其未敘述上訴理由者，應於上訴期間屆滿後20日
內向本院補提理由書 (均須按他造當事人之人數附繕本)「切勿
逕送上級法院」。
中    華    民    國    98    年    6    月    30     日
                            書記官  明祖斌
附錄本案論罪科刑法條：
毒品危害防制條例第10條第1項
施用第一級毒品者，處 6 月以上 5 年以下有期徒刑。
附件：
臺灣基隆地方法院檢察署檢察官起訴書
                                     98年度毒偵字第133號
    被      告  乙○○  男  36歲（民國○○年○月○○日生）
                        住基隆市○○區○○路325巷64號3樓
                        國民身分證統一編號：Ｚ000000000號
上列被告因違反毒品危害防制條例案件，業經偵查終結，認應提
起公訴，茲敘述犯罪事實及證據並所犯法條如下：
        犯罪事實
一、乙○○前因2 次施用毒品案件，經送觀察、勒戒後，均認無
    繼續施用毒品傾向，由臺灣嘉義地方法院及本署檢察官分別
    為免刑判決及不起訴處分確定。復因施用毒品案件，經本署
    檢察官依法聲請強制戒治並提起公訴，復經臺灣基隆地方法
    院裁定令入戒治處所施以強制戒治並以91年度訴字第40號判
    決判處應執行有期徒刑8月確定，嗣戒治部分於92年3月17日
    期滿執行完畢。再犯施用毒品案件，經臺灣基隆地方法院於
    92年6月30日，以92年易字第141號判決判處有期徒刑4 月確
    定，並於93年7 月30日縮刑期滿執行完畢。又因施用毒品案
    件，經同法院以96年度訴字第114號判決判處有期徒刑7月確
    定，後經同法院以96年度聲減字第463號裁定減為3月15日，
    並於96年8月24日執行完畢。詎其猶不知悔改，復基於施用
    第一級毒品之犯意，於98年1月16日晚上8時38分為警採尿回
    溯前24小時內某時，在不詳地點，以不詳方式，施用第一級
    毒品海洛因。嗣於98年1月16日晚上6時30分，因行跡可疑，
    為警於基隆市○○路345號前盤查查獲，並扣得與其同時遭
    查獲之陳志強共同出資購買之第一級毒品海洛因1包（
    0.1510公克）及其所有施用毒品之器具注射針筒2支。另經
    警徵得其同意採尿送驗，結果呈鴉片類陽性反應，而查悉上
    情。
二、案經基隆市警察局第二分局報告偵辦。
        證據並所犯法條
一、證據清單及待證事實
┌──┬───────────┬───────────┐
│編號│證據名稱              │待證事實              │
├──┼───────────┼───────────┤
│一  │被告乙○○於警詢及偵查│其坦承扣案之毒品海洛因│
│    │中之供述              │及注射針筒2支，係被告 │
│    │                      │與同時遭查獲之陳志強共│
│    │                      │同出資購買之事實      │
├──┼───────────┼───────────┤
│二  │臺灣尖端先進生技醫藥股│證明被告於98年1月16日 │
│    │份有限公司於98年1月28 │晚間8時38分許所採集之 │
│    │日所出具之濫用藥物檢驗│尿液送驗結果，呈海洛因│
│    │報告、基隆市警察局第二│之代謝物嗎啡陽性反應之│
│    │分局偵辦毒品案件尿液檢│事實                  │
│    │體對照表各1紙         │                      │
├──┼───────────┼───────────┤
│三  │基隆市警察局第二分局扣│證明被告為警查獲其持有│
│    │押筆錄、扣押物品目錄表│海洛因1包及注射針筒2支│
│    │、本署扣押物品清單各乙│之事實                │
│    │份                    │                      │
├──┼───────────┼───────────┤
│四  │基隆市警察局第二分局信│證明被告為警查扣之白色│
│    │義分駐所查獲涉嫌毒品危│粉末1包，經送檢驗結果 │
│    │害防制條例毒品初步鑑驗│，含有呈海洛因成分之事│
│    │報告單乙紙、檢驗照片1 │實                    │
│    │張及交通部民用航空局航│                      │
│    │空醫務中心98年2月27日 │                      │
│    │航藥鑑字第0980971號毒 │                      │
│    │品鑑定書乙紙          │                      │
├──┼───────────┼───────────┤
│五  │刑案資料查註紀錄表    │證明被告於上揭強制戒治│
│    │                      │執行完畢釋放後5年內再 │
│    │                      │犯施用毒品案件及本件構│
│    │                      │成累犯之事實          │
└──┴───────────┴───────────┘
二、核被告所為，係犯毒品危害防制條例第10條第1 項之施用第
    一級毒品罪嫌。被告施用前後持有第一級毒品海洛因之低度
    行為為施用之高度行為所吸收，不另論罪。又被告有如犯罪
    事實欄所載之論罪科刑執行情形，有刑案資料查註紀錄表在
    卷可稽，其於有期徒刑執行完畢後，5 年以內故意再犯本件
    有期徒刑以上之罪，為累犯，請依刑法第47條第1 項之規定
    加重其刑。至扣案之第一級毒品海洛因1 包（淨重0.1510公
    克），請依毒品危害防制條例第18條第1 項之規定，宣告沒
    收銷燬；另扣案之注射針筒2 支，為被告所有供施用毒品之
    器具，請依刑法第38條第1項第2款之規定，宣告沒收。至報
    告機關雖認被告另涉有違反毒品危害防制條例第11條第3 項
    之持有專供施用毒品之器具罪嫌云云，惟查，報告機關所查
    扣之注射針筒2 支，尚可供其他正當醫療或生活目的使用，
    非專供施用第一級毒品之器具，是報告意旨該部分，容有誤
    解，併此敘明。
三、依毒品危害防制條例第23條第2項、刑事訴訟法第251條第1
    項提起公訴。
    此    致
臺灣基隆地方法院
中    華    民    國    98    年    3     月    29    日
                              檢察官  俞  秀  端
本件正本證明與原本無異
中    華    民    國    98    年    4     月    6     日
                              書記官  陳  文  聰
附錄論罪法條：
毒品危害防制條例第10條第1項
    施用第一級毒品者，處 6 月以上 5 年以下有期徒刑。


司法院資訊處製作；財團法人民間司法改革基金會備份。
